【裁判字號】    88,訴,14
【裁判日期】    890124
【裁判案由】    偽造有價證券等
【裁判全文】
臺灣臺南地方法院刑事判決                            八十八年度訴字第一四號
    公  訴  人  臺灣台南地方法院檢察署檢察官
    被      告  丁○○
    選任辯護人  查名邦
                曾子珍
右列被告因偽造有價證券等案件，經檢察官提起公訴（八十七年度偵字第九二一七號
），本院判決如左：
    主  文
丁○○意圖為自己不法之所有，以詐術使人將第三人之物交付，累犯，處有期徒刑玖
月。
其餘被訴部分無罪。
    事  實
一、丁○○曾於民國八十一年間因犯賭博罪，經本院判處有期徒刑六月，於八十二年
    一月十五日執行完畢，猶不知悔改。其明知無足夠資金清償貨款，竟隱瞞該事實
    ，仍意圖為自己不法所有，於民國八十六年九月二十九日，在台南市○○路一七
    二號富仕度量衡器有限公司（以下簡稱富仕公司）處，向該公司代表人丙○○佯
    稱：欲以新台幣（以下同）八十萬元購買地磅乙台，交付地磅並檢驗合格當日，
    一次付清貨款云云，並先交付定金五萬元，且與丙○○簽訂買賣地磅契約，以資
    取信，使丙○○不疑有詐，誤以為丁○○將如期支付貨款，乃依約於八十六年十
    一月十日將該公司之地磅送至台南縣官田鄉○○段三九０號丁○○經營之掩埋場
    ，交付予丁○○，並於當日將該地磅裝妥，且檢驗合格，詎丁○○祇交付丙○○
    現金十五萬元，餘款並未依約如期交付，竟交付乙紙帳戶已經拒絕往來之支票號
    碼ＦＡ0000000號、發票日八十七年二月十日、付款人為六甲鄉農會、發
    票人為楊明智、金額六十萬元之支票乙紙以資搪塞。丙○○因地磅已裝設，難以
    拆回，且復不知該支票帳戶已經拒絕往來，迫於無奈，祇得收受該三個月期支票
    。嗣於八十七年三月十一日，丙○○提示該支票遭退票後，方知該票早於八十五
    年九月二十五日成為拒絕往來戶，丙○○始知受騙。
二、案經富仕公司訴請台灣台南地方法院檢察署檢察官偵查起訴。
    理  由
甲、有罪部分：
一、訊據被告丁○○坦承於右揭時地與富仕公司代表人丙○○簽訂買賣地磅契約，以
    八十萬元向該公司訂購地磅乙台，雙方約定交付地磅並檢驗合格當日，一次付清
    貨款云云，並先交付定金五萬元，嗣丙○○已依約將該地榜裝妥，並檢驗合格，
    被告丁○○僅交付現金十五萬元，餘款並未依約如期交付，竟交付乙紙右開帳戶
    已經拒絕往來之支票支付之事實，雖矢口否認有詐欺犯行，辯稱：伊訂購地磅時
    ，有向丙○○表示付不起價金，但丙○○仍願將地磅賣伊，事後簽發前述支票，
    僅作債權憑證之用，伊有向丙○○表明該支票已遭拒絕往來，不能向金融機構提
    示兌現云云。惟查：右揭被告詐購地磅事實，迭據告訴人富仕公司之代表人丙○○於偵審中指訴綦詳，並有買賣合約書影本、支票暨退票理由單影本、地秤檢定
    合格證書影本各乙紙附卷可稽。且被告於訂約時並無足夠資金可資購買該地磅，
    此一事實，亦據被告於偵審中自承無訛在卷（見偵查卷第十七頁反面、審理卷年
    一八九頁反面、一九七頁正面），則其竟於訂約時隱瞞該事實，向丙○○佯稱：
    欲以八十萬元購買地磅乙台，交付地磅當並檢驗合格當日，一次付清貨款在先，
    嗣於地磅交付並檢定合格當日，竟未如數交付貨款，卻交付該乙紙帳戶已經拒絕
    往來之支票，以資搪塞於後，凡此在在足證其有意圖為自己不法所有而詐取該地
    磅之犯意，已甚明確。被告所辯伊訂購地磅時，有向丙○○表示付不起價金，但
    丙○○仍願將地磅賣伊云云乙節，微論此為告訴代表人丙○○所堅決否認，且顯
    與商場經驗法則有違，復與上開買賣所訂內容不符，自不足採信。又茍被告於交
    付支票之際，即告知告訴代表人丙○○該支票帳戶已遭拒絕往來，則恆諸商情常
    情，丙○○至愚亦豈有仍願收受該紙屆期提示必遭退票之支票之理？又丙○○茍
    明知該支票帳戶已遭拒絕往來，則其又何必多此一舉，將該紙支票作無謂之提示
    ？再者，茍其收受該紙僅欲作債權憑證之用，則其儘可就地直接要求被告書立協
    議書等書面憑證即可，又何必大費周章陪同被告向他人借取該紙支票（詳後另述
    ）供被告簽發支付貨款之理？凡此亦在在足證丙○○所供伊因該地磅已裝設，難
    以拆回，且復不知該支票帳戶已經拒絕往來，迫於無奈，而收受該紙支票乙節，
    方與常情相符，堪以採信，被告所辯伊簽發前述支票，僅作債權憑證之用，伊有
    向丙○○表明該支票已遭拒絕往來，不能向金融機構提示兌現云云乙節，亦顯已
    事理有違，要係事後畏罪卸責之詞，證人甲○○、戊○○於偵審中、己○○於審
    理中為附合被告上開辯解之證詞，亦無非事後迴護被告之詞，均不足採信。另證
    人乙○○於審理中結稱：被告事後曾欲向新營農會借款償還丙○○未成云云，縱
    令屬實，亦係被告詐欺得手後，願否民事賠償之另一問題，顯無解其詐欺罪則之
    成立，自不待言。縱上各情參互印證，本件實罪證明確，被告犯行堪以認定。
二、核被告所為，係犯刑法第三百三十九條第一項之詐欺取財罪。被告曾於民國八十
    一年間因犯賭博罪，經本院判處有期徒刑六月，於八十二年一月十五日執行完畢
    ，有台灣台南地方法院檢察署刑案資料查註紀錄表一紙附卷可按，其於五年內再
    犯本件有期徒刑以上之罪，為累犯，應依法加重其刑。爰審酌被告之素行犯罪之
    動機、目的、手段、詐取告訴人價值八十萬元地磅所生危害，及偵審中飾詞圖卸
    刑責，惟已賠償告訴人四十萬元（有告訴人所立收款證明乙份在卷可稽）等一切
    情狀，量處如主文所示之刑，以資懲儆。
乙、無罪部分：
一、公訴意旨另以：被告意圖供行使之用，而偽填上開乙紙票號ＦＡ0000000
    號、發票日八十七年二月十日、付款人為六甲鄉農會、發票人為楊明智、金額六
    十萬元之支票之發票日及金額，並持該支票交付丙○○以抵償貨款，因認被告丁○○涉有偽造並行使有價證券之罪嫌云云。
二、惟訊據被告固不否認伊於上開支票填寫金額及發票日後，交付丙○○抵償貨款之
    事實，然矢口否認伊有偽造及行使有價證券犯行，辯稱：伊簽發該支票有經甲○○之授權，甲○○係與該支票之發票人楊明智交換空白支票使用等語。經查被告
    所簽發之上開乙紙支票，確係被告向甲○○所借得，而甲○○係因與該支票之發
    票人楊明智交換空白支票使用，取得該紙已由楊明智於發票人欄蓋印章之空白支
    票，被告向甲○○借用該紙支票，有向甲○○告知其欲填載之金額及日期，經甲○○同意而簽發交付丙○○之事實，業據證人甲○○於本院審理中結證無訛（見
    本院卷第七十五頁正反面），核與告訴代表人丙○○於審理中指訴之被告簽交支
    票情節相符，足見被告所辯上述乙節，尚屬非虛，堪以採信。是被告既係經由與
    該支票發票人楊明智交換使用支票之甲○○之輾轉授權而簽發，則被告主觀上因
    而信賴甲○○有權授權其簽發該支票使用者，即非無所憑，故其據以簽交該支票
    ，自尚難認其有偽造該支票並行使之犯意及犯行，其理至明。此外復查無其他積
    極證據足證被告涉有公訴人所指此部份犯行，因認此部份被告被訴犯罪不能證明
    ，應諭知無罪，以免冤抑。
丙、據上論斷，應依刑事訴訟法第二百九十九條第一項前段、第三百零一條第一項，
    刑法第三百三十九條第一項、第四十七條，罰金罰鍰提高標準條例第一條前段，
    判決如主文。
本案經檢察官曲鴻煜到庭執行職務。
中    華    民    國      八十九    年      一        月      二十四    日
                              臺灣臺南地方法院刑事第二庭
                                      法  官  柯  顯  卿
右正本證明與原本無異。
如不服本判決，應於判決送達後十日內向本院提出上訴狀( 應附繕本 )。
                                      書記官  盧  立  勇
中    華    民    國      八十九    年      一        月      二十五    日
附錄本案論罪科刑法條全文：
刑法第三百三十九條第一項：意圖為自己或第三人不法之所有，以詐術使人將本人或
                          第三人之物交付者，處五年以下有期徒刑、拘役或科或
                          併科一千元以下罰金。


司法院資訊處製作；財團法人民間司法改革基金會備份。
